臺灣高等法院高雄分院刑事判決　　 96年度上更(一)字第269 號
上　訴　人
即　被　告　乙○○○
選定辯護人　吳豐賓律師
上　訴　人
即　被　告　甲○○
選定辯護人　張清雄律師
上列上訴人因違反毒品危害防制條例案件，不服臺灣高雄地方法
院95年度訴字第1977號中華民國95年11月24日第一審判決（起訴
案號：臺灣高雄地方法院檢察署95年度偵字第11349 號），提起
上訴，判決後經最高法院第一次發回更審，本院判決如下：
    主  文
原判決撤銷。
乙○○○販賣第二級毒品，累犯，處有期徒刑捌年。扣案之0000
000000門號之行動電話壹支（含SIM 卡壹張）沒收。未扣案之販
賣毒品所得新臺幣壹萬貳仟元沒收之，如全部或一部不能沒收時
，以其財產抵償之。
甲○○販賣第二級毒品，處有期徒刑柒年陸月。扣案之甲基安非
他命壹包（驗後淨重壹點肆柒公克，及沾有甲基安非他命殘渣之
包裝袋壹個）沒收銷燬之。扣案附掛0000000000門號之行動電話
壹支（不含SIM 卡）沒收。
    事  實
一、乙○○○前因違反肅清煙毒條例案件，經臺灣高雄地方法院
    判處有期徒刑3 年1 月確定，於民國88年1 月16日假釋出監
    ；復因違反肅清煙毒條例案件，經臺灣高雄地方法院判處有
    期徒刑3 年6 月確定，並經撤銷假釋，與殘刑1 年4 月5 日
    接續執行，因未到案執行經通緝；通緝期間又因違反毒品危
    害防制條例案件，經臺灣高雄地方法院判處有期徒刑7 月確
    定，與前案及殘刑接續執行，已於93年11月29日縮刑期滿執
    行完畢。不知悔改，明知甲基安非他命為毒品危害防制條例
    所管制之第二級毒品，非經許可，不得持有、販賣，竟意圖
    營利並基於販賣甲基安非他命牟利之犯意，先於95（起訴書
    誤載為94）年4 月17日20時31分許，以其所有0000000000（
    起訴書誤載為000000000） 號行動電話，撥打陳文聰所有之
    0000000000號行動電話，但無人接聽。同日22時13分許，陳
    文聰回電乙○○○詢問何事與其聯絡，乙○○○主動詢問是
    否欲購買甲基安非他命，經陳文聰表示要以新臺幣（下同）
    12,000元代價，購買1 錢（即3.75公克）之甲基安非他命，
    乙○○○答稱願找他人拿貨，兩人達成買賣甲基安非他命之
    合意，交談中，陳文聰表示其人正在高雄市新興區○○○路
    289 號乙○○○住處樓下，乙○○○乃要陳文聰上樓等候，
    陳文聰尚未抵達前，乙○○○隨即於同日22時15分許，以其
    所有0000000000號行動電話，撥打姓名年籍不詳綽號「阿昇
    」之人所使用之0000000000號行動電話，表示要以12,000元
    向「阿昇」購買1 錢之甲基安非他命，經「阿昇」表示其人
    已在路上，將要抵達乙○○○住處，待到達後再談。其間，
    陳文聰已先到乙○○○住處等候，並將購買甲基安非他命之
    12,000元交付乙○○○；乙○○○收取12,000元後獨自下樓
    ，「阿昇」抵達後，因數量不足而僅交付半錢之甲基安非他
    命，乙○○○乃以6,000 元先向「阿昇」販入半錢之甲基安
    非他命，隨即上樓交付半錢之甲基安非他命給陳文聰。
二、乙○○○因缺半錢之甲基安非他命尚未交付，為完成與陳文
    聰約定之買賣，乃接續意圖營利販賣甲基安非他命之犯意，
    於翌日即18日凌晨1 時25分許，又撥打「阿昇」使用之0000
    000000號行動電話，表示欲再購買半錢之甲基安非他命，「
    阿昇」表示須等有貨再行聯絡，因「阿昇」之後均未聯絡，
    乙○○○於同日14時51分許再度撥打惟無人接聽，隨即又在
    同日15時15分、16分許再撥惟遇忙線，同日15時18分許打入
    時則由不詳之人代「阿昇」接聽，乙○○○不知係由他人接
    聽，馬上詢問是否還有半錢之甲基安非他命可賣，經對方告
    以「阿昇」正在法院開庭後，乙○○○於同日15時21分許又
    撥入時「阿昇」仍在開庭。乙○○○因急於尋找貨源，於同
    日15時23分許再度撥打電話，經「阿昇」本人接聽後，乙○
    ○○詢問是否有甲基安非他命，「阿昇」表示沒有，乙○○
    ○確定無法自「阿昇」處購得甲基安非他命，情急之餘，乃
    於同日15時32分許，以其所有之0000000000號行動電話，另
    打入甲○○所使用之0000000000號行動電話（該門號之SIM
    卡為吳錦樹申請租用），詢問有無半錢之甲基安非他命及其
    價格。甲○○明知甲基安非他命為毒品危害防制條例所管制
    之第二級毒品，非經許可，不得持有、販賣，竟意圖營利並
    基於販賣甲基安非他命牟利之犯意，乃答覆其有半錢甲基安
    非他命且價格為5,000 元後，乙○○○表示同意購買，並要
    甲○○儘快送至其住處交付。兩人達成買賣甲基安非他命之
    合意後，乙○○○即於同日15時34分許，電話聯絡陳文聰至
    其住處，以便交付尚餘半錢之甲基安非他命，陳文聰即起身
    前往乙○○○住處；其間，甲○○則至高雄市前鎮區籬仔內
    某處，另向綽號「阿發」之人以不詳且低於5,000 元之價格
    販入半錢之甲基安非他命後，即前往乙○○○住處進行交易
    。因乙○○○所有之0000000000行動電話門號，業經警方實
    施通訊監察，得悉兩人準備交易，致甲○○於同日17時20分
    許抵達乙○○○住處樓下時，即為警當場查獲，並扣得甲○
    ○持有用以販賣交付乙○○○之甲基安非他命1 包（含包裝
    袋毛重1.8 公克〈約與半錢即1.875 公克相當〉，驗前淨重
    1.49公克，驗餘淨重1.47公克），及甲○○所有供販賣甲基
    安非他命聯絡所用之0000000000號行動電話1 支；再於同日
    17時40分許，至乙○○○住處，當場查獲乙○○○、陳文聰
    ，並扣得乙○○○所有供販賣甲基安非他命聯絡所用之0000
    000000號行動電話1 支。
三、案經高雄市政府警察局刑事警察大隊移請臺灣高雄地方法院
    檢察署檢察官偵查起訴。
    理  由
壹、程序方面：
一、上訴人即被告乙○○○（下稱被告乙○○○）警詢陳述之證
    據能力：被告乙○○○警詢中之供述，經原審當庭勘驗警詢
    錄音帶結果，除警卷第10頁警詢筆錄將被告乙○○○所述：
    「我與陳文聰共同出資」等語，誤載為「我邀陳文聰共同出
    資」，及漏載「我出不到12,000元」，有原審勘驗筆錄在卷
    可稽（原審卷第157 、158 頁），應認為此部分警詢記載與
    錄音結果不符，無證據能力。其餘則均與警詢筆錄記載相同
    ，亦經原審勘驗無訛，且被告乙○○○於偵查中亦自承其警
    詢供述係出於任意性，警方並未刑求逼供（偵查卷第8 頁）
    ，故被告乙○○○自原審始辯稱係警方拿監聽譯文說陳文聰
    要拿12,000元給我，怎麼會說他沒有拿來，我才被迫承認陳
    文聰有拿12,000元來云云，顯非事實，難予採信，應認被告
    乙○○○警詢陳述具任意性，有證據能力。
二、上訴人即被告甲○○（下稱被告甲○○）警詢陳述之證據能
    力：被告甲○○辯稱：警詢時，我說我沒有賣甲基安非他命
    給乙○○○，但是尤啟明警員要我依照其手上之資料陳述，
    應無證據能力云云。
  (一)有關非出於任意性陳述部分：被告甲○○於警詢之供述，經
    原審當庭勘驗警詢錄音帶結果為：(1)警卷第4 頁警詢筆錄記
    載「（員警問：警方依監察乙○○○之0000000000號行動電
    話，95年4 月18日15時32分與你持用之0000000000號之通話
    意旨，是否乙○○○要向你購買半錢價格5,000 元之安非他
    命？」，被告甲○○回答「不是」，經員警重複詢問，始改
    稱「是」；(2)警卷第5 頁警詢筆錄記載「（員警問：請你詳
    細說明乙○○○於何時撥打你所有之0000000000號行動電話
    做何事？」，被告甲○○回答「要我幫別人拿5,000 元安非
    他命」，經員警重複詢問「是否要向你購買？」，始改稱「
    是」，其餘供述則與筆錄記載相同等情，固有原審勘驗筆錄
    在卷可參（原審卷第129 至131 頁）。然警詢過程並無刑求
    ，且均出於被告甲○○之自由陳述，業據被告甲○○於偵查
    中供承在卷（偵卷第10頁），核與證人尤啟明警員於本院前
    審證述：「我是依據通訊監察譯文內容訊問甲○○，但甲○
    ○均係在自由意識下陳述」相符（本院上訴卷96年5 月11日
    審判筆錄第4 頁）。雖原審勘驗結果，被告甲○○係在警員
    重覆詢問時，始改稱販賣甲基安非他命給乙○○○，然警員
    在重覆詢問時，既未施以強暴、脅迫、利誘、詐欺或其他不
    正方法，則被告甲○○在經警員重覆詢問後所為之陳述，顯
    仍係出於自由意志，難認其後所為陳述，不具任意性，是被
    告甲○○經警員重覆詢問後所為之陳述，應仍有證據能力。
  (二)關於記載不符部分：經原審勘驗被告甲○○警詢錄音帶結果
    為：(1)警卷第5 頁警詢筆錄漏載被告甲○○所述其係將毒品
    拿去乙○○○住處吸食；(2)將「（員警問：安非他命還沒有
    交給乙○○○就被查獲？）是」誤載為被告甲○○自行回答
    「安非他命還沒有交給乙○○○就被查獲」，此有原審勘驗
    筆錄在卷可參（原審卷第129 至131 頁），此部分警詢記載
    既與錄音結果不符，應無證據能力。
三、關於被告乙○○○使用之0000000000行動電話，於95年4 月
    17日20時31分許起至同年月18日16時45分許止通訊監察譯文
    之證據能力：按「有事實足認被告或犯罪嫌疑人有最輕本刑
    為3 年以上有期徒刑之罪嫌，並危害國家安全或社會秩序情
    節重大，而有相當理由可信其通訊內容與本案有關，且不能
    或難以其他方法蒐集或調查證據者，得發通訊監察書，前項
    通訊監察書，偵查中由檢察官依司法警察機關聲請或依職權
    核發，審判中由法官依職權核發」，通訊保障及監察法第5
    條第1 項第1 款、第2 項定有明文。被告乙○○○涉犯販賣
    第二級毒品甲基安非他命，危害社會秩序情節重大，並有相
    當理由可信其通訊內容與本案有關，難以其他方法蒐集或調
    查證據，經高雄市政府警察局向臺灣高雄地方法院檢察署檢
    察官聲請核發通訊監察書，由臺灣高雄地方法院檢察署檢察
    官核發通訊監察書，有95年4 月7 日95年雄檢博水監續字第
    000760號通訊監察書在卷可憑（警卷第27頁）。當事人及辯
    護人於本院審理時亦不爭執上開監聽通話內容之證據能力，
    是前揭通訊監察譯文自得為證據。
貳、實體方面：
一、訊據被告乙○○○、甲○○雖均否認有販賣甲基安非他命之
    犯行，然查：
  (一)被告乙○○○所有之0000000000號行動電話，經檢察官依法
    核發通訊監察書予以監聽，確實錄得被告乙○○○曾於95年
    4 月17日、18日，分別與陳文聰使用之0000000000行動電話
    、「阿昇」使用之0000000000號行動電話及被告甲○○使用
    之0000000000號行動電話，有以下之交談內容（監聽譯文見
    警卷第29至37頁）：
    1.95年4 月17日20時31分，乙○○○（0000000000號）打給
      陳文聰（0000000000號），陳文聰未接聽。
    2.22時13分，陳文聰（0000000000號）打給乙○○○（0000
      000000號），均以閩南語對話：
      乙○○○：之前那時候有『硬的』，打給你就沒接，後來
                你打給我，那時候我就沒那個，你這次要不要
                拿？
      陳文聰  ：要。
      乙○○○：要拿多少？
      陳文聰  ：『一』啦。
      乙○○○：『一』？是一斤喔？
      陳文聰  ：什麼？
      乙○○○：你要拿多少啦？
      陳文聰  ：『12』啊。
      乙○○○：萬二嗎？
      陳文聰  ：是。
      乙○○○：萬二是不是？
      陳文聰  ：是。
      乙○○○：萬二我要找『那個人』拿。
      陳文聰  ：我在八德路樓下。
      乙○○○：你在樓下啊？你上樓來啊。
      陳文聰  ：好。
      乙○○○：我幫你開門。
    3.22時15分，乙○○○（0000000000號）打給「阿昇」（00
      00000000號）：
      乙○○○：我跟你說，我這裡有『萬二塊』，請你幫我繳
                『會仔』，繳那個『日仔會』哦。
      「阿昇」：嘿嘿…
      乙○○○：要『查埔的』唷。
      「阿昇」：要到…我要到阿！
      乙○○○：喔。
      「阿昇」：你等我到了後，下樓來再說。
      乙○○○：好！
    4.95年4 月18日1 時25分，乙○○○（0000000000）打給「
      阿昇」（0000000000）：
      乙○○○：還有『查埔的』嗎？
      「阿昇」：哼？
      乙○○○：『查埔的』還有嗎？
      「阿昇」：沒有啦，哪還有！
      乙○○○：喔！
      「阿昇」：阿都給你啦！
      乙○○○：喔！
      「阿昇」：嘿呀！
      乙○○○：阿要不…要不…
      「阿昇」：你要多少…你要多少阿！
      乙○○○：就像剛剛你拿給我的…
      「阿昇」：『半會喔』…『半會喔』…可能難調阿！價格
                也沒辦法一樣阿！
      乙○○○：這樣喔…阿你那裡零散的還剩多少？
      「阿昇」：這我沒有啦！
      乙○○○：嘿嘿！
      「阿昇」：剩下的我自己要吃的啦！
      乙○○○：這樣喔，好…好…沒關係啦，沒關係啦！
      「阿昇」：你不可能吃完了吧！
      乙○○○：沒有啦…沒有啦…算別人朋友要拿的。
      「阿昇」：喔喔…
      乙○○○：沒關係啦，沒關係啦。
      「阿昇」：有我再打給你啦！
      乙○○○：好。
    5.15時15分，乙○○○（0000000000）打給「阿昇」（0000
      000000）：忙線中
    6.15時16分，乙○○○（0000000000）打給「阿昇」（0000
      000000）：忙線中
    7.15時18分，乙○○○（0000000000）打給「阿昇」（0000
      000000）：（由不詳之人代「阿昇」接聽）
      乙○○○：拿『半會阿』的『日仔會』還有嗎？
      不詳之人：他現在在開庭阿！
      乙○○○：哼！
      不詳之人：喂！
      乙○○○：『查埔的』『日仔會』有嗎？拿『半會』有嗎
                ？
      不詳姓名之人：他現在人在開庭！
    8.15時21分，乙○○○（0000000000）打給「阿昇」（0000
      000000）：（由不詳之人代「阿昇」接聽）
      乙○○○：『日仔會』『查埔的』有嗎？
      不詳之人：他現在人在開庭！
    9.15時23分，乙○○○（0000000000）打給「阿昇」（0000
      000000）：
      乙○○○：喂！
      「阿昇」：喂…兄阿…什麼事？
      乙○○○：『查埔的』你還沒進嗎，『日仔會』嘿？
      「阿昇」：沒有啦！
      乙○○○：喔！
      「阿昇」：我中場休息5 分鐘啦！
    10.15時28分，乙○○○（0000000000號）打給『阿昇』（00
      00000000號），無人接聽。
    11.15時29分、30分，乙○○○（0000000000號）接連撥打00
      00000000、0000000000號等不詳電話，均無人接聽。
    12.15時32分，乙○○○（0000000000號）打給甲○○（0000
      000000號），均操閩南語：
      乙○○○：你那裡有沒有『查埔的』？有沒有辦法弄到『
                半會』、『日仔會』那個半錢啊？
      甲○○  ：這樣喔。
      乙○○○：『查埔的』。
      甲○○  ：有啊。
      乙○○○：多少錢？
      甲○○  ：『5 』。
      乙○○○：五千元嗎？
      甲○○  ：對。
      乙○○○：你拿過來給我好不好？
      甲○○  ：好。
      乙○○○：盡量快一點好嗎？
      甲○○  ：好。
    13.15時34分，乙○○○（0000000000號）打給陳文聰（0000
      000000號），要陳文聰前去其住處。
    14.16時45分，甲○○（0000000000號）打給乙○○○（0000
      000000 號），由陳文聰接聽：
      甲○○：『怪兄』嗎？
      陳文聰：誰要找他？
      甲○○：麻煩你跟他說『李宗』找他。
      （電話中乙○○○對陳文聰稱：『李宗』喔，你叫他上樓
      來）」。
  (二)以上對話所使用之暗語，其中『硬的』、『查埔的』均指甲
    基安非他命；所謂『日仔會』、『半會』則係指所要購買甲
    基安非他命之數量，業據被告乙○○○、甲○○分別於警詢
    及原審供述明確（警卷第4 頁；聲羈卷第7 、8 頁；原審卷
    第282 、283 頁）。且綜合以上全部對話內容及前後順序關
    係觀之，被告乙○○○於95年4 月17日20時31分撥給陳文聰
    時係未接聽，陳文聰於同日22時13分回撥被告乙○○○時，
    是由被告乙○○○主動詢問陳文聰是否購買甲基安非他命，
    陳文聰表示欲以12,000元代價購買1 錢之甲基安非他命後，
    被告乙○○○即於同日22時15分許，另向「阿昇」表示要以
    同一價量購買甲基安非他命，隨後「阿昇」雖有前往被告乙
    ○○○住處，惟被告乙○○○之後仍然頻頻催促「阿昇」要
    其補足半錢之甲基安非他命，因「阿昇」無法提供，被告乙
    ○○○纔又聯絡被告甲○○，以5,000 元向其購買半錢之甲
    基安非他命，被告甲○○嗣亦有前往被告乙○○○住處。因
    警方經由通訊監察得悉以上交談內容，且確實有在被告甲○
    ○身上查扣結晶體1 包（毛重1.8 公克），該結晶體經送高
    雄醫學大學附設中和紀念醫院檢驗鑑定結果，確屬第二級毒
    品甲基安非他命（驗前淨重1.49公克，驗後淨重1.47公克）
    ，有高雄醫學大學附設中和紀念醫院95年6 月13日編號0000
    -000號檢驗報告在卷可憑（原審卷第125 頁）。復有被告乙
    ○○○所有0000000000號行動電話，及被告甲○○所有0000
    000000門號行動電話各1 支扣案可佐。
  (三)被告乙○○○雖辯稱：與陳文聰係合資購買，且係當場一起
    與「阿昇」交易云云。然此均為陳文聰於警詢、偵查及原審
    所否認，且依編號2 、3 所示通話內容及時間，並無隻字片
    語談及陳文聰與被告乙○○○係要合資購買甲基安非他命，
    且通話時，陳文聰已經抵達被告乙○○○住處樓下，被告乙
    ○○○纔會邀請陳文聰上樓等候，並隨即在2 分鐘後另打電
    話給「阿昇」，而當時「阿昇」亦在前往被告乙○○○住處
    途中，被告乙○○○既不否認當天確有自「阿昇」處取得甲
    基安非他命，且陳文聰亦有拿12,000元要買甲基安非他命（
    警卷第10頁、原審卷第91、282 頁）。倘陳文聰並未先行交
    付12,000元給被告乙○○○，則被告乙○○○如何能與「阿
    昇」進行交易！倘陳文聰於交易當時係有在場，應該知道所
    交付之甲基安非他命僅有半錢，大可當場決定是否還要補足
    剩餘之半錢，何須再由被告乙○○○於翌日凌晨開始頻頻聯
    絡「阿昇」，以確定能否再提供半錢之甲基安非他命？此觀
    編號4 至10所示通話內容，均係由被告乙○○○主動聯絡「
    阿昇」，且經聯絡確定無法於當天取得半錢之甲基安非他命
    後，其後纔有如編號11、12所示之通話內容，再由被告乙○
    ○○聯絡被告甲○○，詢問有無半錢之甲基安非他命及其價
    格，與被告甲○○談妥交易後，被告張簡欽纔又再聯絡陳文
    聰到其住處。被告乙○○○整天忙於聯絡，目的無非是要補
    足半錢之甲基安非他命，以便對陳文聰有所交待，而完成原
    先約定之交易內容。自可認定被告乙○○○由陳文聰收取之
    價款，確為最初兩人合意之12,000元，且最初約定交付之甲
    基安非他命數量應為1 錢，而「阿昇」實際上所交付之甲基
    安非他命數量僅有半錢，且交付對象為被告乙○○○，並不
    包括陳文聰，對陳文聰而言，被告乙○○○顯係立於出賣人
    之地位無訛，所辯合資在場一起購買云云，並無可採。至於
    被告乙○○○雖又聲請訊問張簡賜美，謂其所拿甲基安非他
    命之目的，是要交給張簡賜美云云，惟此與監聽譯文內容及
    被告乙○○○原有供述，顯然均有不符，本院認無必要，應
    併敘明。
  (四)被告甲○○雖辯稱：買甲基安非他命是要拿給乙○○○一起
    施用云云。惟依編號12所示通話內容，被告乙○○○除探詢
    有無甲基安非他命外，尚有表明需求數量及詢問價格，顯係
    立於買受人之地位而為要約，而被告甲○○對以上所詢事項
    為肯定之答覆，則係立於出賣人之地位而為承諾，兩人之間
    顯無「合資購買」或「委託代買」可言。且被告乙○○○與
    被告甲○○聯絡之目的，是要補足半錢之甲基安非他命，以
    完成其個人與陳文聰原約定之買賣交易，已如上述，並無供
    自己或他人施用之目的。被告甲○○倘僅係供自己及他人施
    用，而無販賣甲基安非他命之意思，根本無須對被告乙○○
    ○所詢之價格及數量為回答，甚至隨即到高雄市前鎮區籬仔
    內向「阿發」販入相同數量之甲基安非他命，並趕往被告乙
    ○○○住處準備交付。被告甲○○所辯要屬卸責之詞，應無
    可取。
  (五)又被告乙○○○自陳文聰取得12,000元後，係以6,000 元向
    「阿昇」購買半錢之甲基安非他命，且僅以5,000 元向被告
    甲○○購買半錢之甲基安非他命，已如上述，顯有1,000 元
    之價差利潤可圖。至於被告甲○○於警詢雖稱半錢之甲基安
    非他命係以5,000 元販入云云，惟販賣毒品乃違法行為，交
    易雙方類皆以隱匿秘密之方式而為，且毒品無公定價格，每
    次購買價量，隨時可能依雙方關係深淺、資力、需求量及對
    行情之認知、來源是否充裕、查緝是否嚴緊，購買者被查獲
    時供述來源對象之可能性風險等因素之評估，因而異其標準
    ，機動調整，非可一概而論。販賣毒品之利潤所得，除經坦
    承犯行或價量俱屬明確者外，本難查得實情，是以除非別有
    積極事證，足認係以同一價量委託代買、轉售或無償贈與，
    確未牟利以外，尚難執此遽認非法販賣毒品之證據尚有不足
    。被告甲○○於被告乙○○○表示要購買甲基安非他命後，
    既須另向「阿發」販入甲基安非他命，始可完成雙方實際交
    易，被告甲○○係自己經手買賣，苟無任何利潤可圖，應無
    甘冒被查緝法辦而觸重刑之危險，所述販入價格亦為5,000
    元，是否可信，已有疑問。參以被告甲○○既須另向他人調
    貨，且係親自往返其上手與被告乙○○○之間，如此積極而
    「隨叫即送」，謂其毫無任何利益，顯與常情不合，自不因
    被告甲○○不願吐露實際價格，即認其所稱販入與售出價格
    同一為可信。故被告甲○○係基於營利意圖而販入甲基安非
    他命，且其販入之價格必較售出之價格低廉，而有從中賺取
    買賣差價牟利，應屬合理之認定。
  (六)綜上各項，被告乙○○○、甲○○販賣甲基安非他命之犯行
    ，罪證明確，洵堪認定。
二、按甲基安非他命為毒品危害防制條例第2 條第2 項第2 款所
    明定之第二級毒品；而毒品危害防制條例第4 條第2 項所謂
    販賣行為，不以販入後復行賣出為必要，只要以營利意思之
    為目的，而有販入或賣出二者其一之行為，即足構成。行為
    人持有第二級毒品，有以主觀上營利售賣意圖而販入，其雖
    未及賣出，仍應論以販賣第二級毒品罪既遂罪責（最高法院
    90年度台上字第1898號、第2046號判決參照）。本件被告乙
    ○○○係先與陳文聰洽妥甲基安非他命之交易數量及價格，
    為求完成全部交易，再由被告乙○○○分別與「阿昇」、被
    告甲○○聯絡而販入各半錢之甲基安非他命，且被告乙○○
    ○已自「阿昇」處取得半錢之甲基安非他命並交付陳文聰；
    被告甲○○則係與被告乙○○○洽妥甲基安非他命之交易數
    量及價格，為求完成交易，再由被告甲○○向「阿發」販入
    半錢之甲基安非他命；故渠等係以營利之意圖販入甲基安非
    他命，渠等販賣第二級毒品之行為即屬既遂，自不因被查獲
    時，被告乙○○○尚未全部交付、被告甲○○尚未交付之事
    實，而影響渠等販賣第二級毒品罪之既遂。核渠等所為，係
    犯毒品危害防制條例第4 條第2 項販賣第二級毒品罪。其持
    有甲基安非他命進而販賣，持有之低度行為，應為販賣之高
    度行為所吸收，不另論罪。又被告乙○○○雖係分次販入，
    但係以單一販賣之意思接續而為，仍屬同次販賣之部分行為
    ，不能割裂而予分論併罰，應予敘明。查被告乙○○○、甲
    ○○行為後，刑法於94年2 月2 日修正公布，於95年7 月1
    日施行，而：(一)毒品危害防制條例第4 條第2 項雖未修正，
    惟併科罰金部分，因刑法第33條第5 款有關罰金刑之規定已
    有修正，依修正前之規定：「罰金：（銀元）1 元以上」，
    修正後之刑法第33條第5 款則規定：「罰金：新臺幣1,000
    元以上，以百元計算之」，比較修正前後之罰金刑輕重，該
    罰金刑之最低刑度於修法後已有加重，依刑法第2 條第1 項
    從舊從輕原則之規定，以舊法之規定有利於被告，自應適用
    有利於被告之行為時法論罪。(二)關於累犯之規定，修正前刑
    法第47條並無故意或過失之限制，與修正後刑法第47條第1
    項僅以故意為限，經比較結果，顯然以新法較為有利於被告
    。查被告乙○○○前因違反肅清煙毒條例案件，經臺灣高雄
    地方法院判處有期徒刑3 年1 月確定，於民國88年1 月16日
    假釋出監；復因違反肅清煙毒條例案件，經臺灣高雄地方法
    院判處有期徒刑3 年6 月確定，並經撤銷假釋，與殘刑1 年
    4 月5 日接續執行，因未到案執行經通緝；通緝期間又因違
    反毒品危害防制條例案件，經臺灣高雄地方法院判處有期徒
    刑7 月確定，與前案及殘刑接續執行，已於93年11月29日縮
    刑期滿執行完畢，有臺灣高等法院被告前案紀錄表在卷可按
    ，不論依修正前或修正後之規定，均構成累犯，適用結果並
    無不同，故應整體適用修正前之刑法第47條規定，對法定刑
    為有期徒刑及罰金部分，加重其刑；法定刑為無期徒刑部分
    ，則不得加重。
三、原審據以論處被告乙○○○、甲○○罪刑，固非無見；惟查
    ：(一)「阿昇」販賣及交付半錢甲基安非他命之對象，僅有被
    告乙○○○，並不包括陳文聰，已如上述，此由陳文聰始終
    否認見過「阿昇」且不知其人即明，原判決認定係同時交付
    予被告乙○○○及陳文聰，即有未當；(二)按無期徒刑無論依
    新舊法規定均不得加重，原審認被告乙○○○為累犯並予加
    重其刑，惟未將法定刑為無期徒刑部分除外，亦有違誤；(三)
    被告乙○○○販賣甲基安非他命之所得應為12,000元，且已
    向陳文聰全部收取，原判決僅沒收其中之6,000 元，亦有未
    合。(四)毒品危害防制條例第19條第1 項規定，犯販賣毒品罪
    者，其供犯罪所用或因犯罪所得之財物，均沒收之。係採義
    務沒收主義，法院無審酌之餘地。但此並無「不問屬於犯人
    與否沒收之」之特別規定，自應仍有刑法第38條第1 項第2
    款、第3 項前段之適用，即以屬於犯人所有者為限，始得沒
    收。被告甲○○所使用附掛0000000000門號之行動電話，其
    手機雖為被告甲○○所有，但SIM 卡則為吳錦樹所租用，並
    非被告甲○○所有，有和信電訊股份有限公司函覆之用戶資
    料在卷可憑（偵查卷第48頁），吳錦樹並非販賣甲基安非他
    命之共犯，原判決對SIM 卡部分併予沒收，亦有未合。被告
    乙○○○、甲○○上訴意旨，仍均否認犯罪，雖無理由，惟
    原判決既有上述可議之處，自應由本院將原判決全部撤銷改
    判。爰審酌被告乙○○○、甲○○明知施用毒品者容易上癮
    而戒除不易，毒品除嚴重傷害個人身心外，亦足以腐蝕民心
    國基，被告乙○○○、甲○○僅為一己私利而販售具成癮性
    、濫用性、侵害性之甲基安非他命以營利，本不宜輕縱，惟
    念其販賣數量遠不及一般大盤商、中盤商，且對象均僅有1
    人，數量不多，所為對於他人及國家社會侵害之程度尚非重
    大，及渠等犯後態度一切情狀，被告乙○○○仍如原審量處
    有期徒刑8 年、被告甲○○仍如原審量處有期徒刑7 年6 月
    。扣案之甲基安非他命1 包（驗前淨重1.49公克，驗餘淨重
    1.47公克），不問屬於犯人與否，應依毒品危害防制條例第
    18條第1 項前段之規定，宣告沒收銷燬之；而毒品包裝於毒
    品鑑驗後仍包覆毒品，包裝袋上有微量毒品沾染殘留，客觀
    上已與毒品無法析離，亦應依前揭規定併予沒收銷燬之。至
    送鑑耗損之甲基安非他命既已滅失，自無庸再予宣告沒收銷
    燬之必要。又扣案0000000000門號之行動電話1 支，屬於被
    告甲○○所有，且為供本件販賣毒品所用之物，應依毒品危
    害防制條例第19條第1 項規定宣告沒收；至於附掛之SIM 卡
    1 枚並非被告甲○○所有，已如上述，不予沒收。扣案之00
    00000000號行動電話1 支（含SIM 卡1 張）則屬被告乙○○
    ○所有，依目前電信業者出租門號之交易習慣，SIM 卡為行
    動電話服務之介面，於出租門號時提供並移轉與客戶所有，
    縱事後補發、退租均無須交還，且為供被告乙○○○本件販
    賣甲基安非他命所用之物，應依毒品危害防制條例第19條第
    1 項規定宣告沒收。又被告乙○○○販賣第二級毒品所得之
    財物12,000元，雖未扣案，仍應依毒品危害防制條例第19條
    第1 項規定宣告沒收，如全部或一部不能沒收時，以其財產
    抵償之。至於被告甲○○雖以5,000 元販賣第二級毒品，但
    尚未交付及收取價款即被查獲，自無從認定被告甲○○已因
    本案販賣毒品而有財物上之所得，應無毒品危害防制條例同
    條例第19條第1 項規定之適用。另外扣案之海洛因1 包、殘
    有海洛因之夾鍊袋1 個、未使用之夾鍊袋1 包、電子磅秤1
    臺、注射針筒7 支、吸食器1 組等物，或屬第一級毒品，或
    屬施用毒品所用之器具，惟被告乙○○○供稱與販賣甲基安
    非他命無涉，檢察官又未能舉證證明上開物品確與本件販賣
    甲基安非他命有關，爰均不予宣告沒收，附此敘明。
據上論斷，應依刑事訴訟法第369 條第1 項前段、第364 條、第
299 條第1 項前段，毒品危害防制條例第4 條第2 項、第18條第
1 項前段、第19條第1 項，刑法第11條、第2 條第1 項前段、修
正前刑法第47條，判決如主文。
本案經檢察官鄭銘謙到庭執行職務。
中　　華　　民　　國　　96　　年　　12　　月　　3 　　日
                  刑事第五庭    審判長法  官  曾永宗
                                      法  官  任森銓
                                      法  官  王伯文
以上正本證明與原本無異。
如不服本判決應於收受本判決後10日內向本院提出上訴書狀，其
未敘述上訴理由者，並得於提起上訴後10日內向本院補提理由書
狀（應附繕本）「切勿逕送上級法院」。
中　　華　　民　　國　　96　　年　　12　　月　　3 　　日
　　　　　　　　　　　　　　　　　　　書記官  黎  珍
附錄本件判決論罪科刑法條：
毒品危害防制條例第4 條第2 項：
製造、運輸、販賣第二級毒品者，處無期徒刑或7 年以上有期徒
刑，得併科新臺幣7,000,000 元以下罰金。
